臺灣臺南地方法院刑事判決　　　　　　　　　　　　　九十三年度訴字第一六六號
　　公　訴　人　臺灣臺南地方法院檢察署檢察官
　　被　　　告　丙○○
右列被告因偽造文書等案件，經檢察官提起公訴（九十二年度偵緝字第一二七四、一
二七五、一二七六號，九十二年度毒偵緝字第四三二、四三三、四三四號），被告就
被訴事實為有罪之陳述，本院裁定進行簡式審判程序，判決如左：
    主  文
丙○○連續偽造署押，足以生損害於公眾及他人，處有期徒刑陸月，如易科罰金，以
佰元折算壹日。變造之「甲○○」國民身分證上黏貼之丙○○照片壹張，暨九十一
年十月三日警詢筆錄、涉嫌毒品危害防制條例送驗尿液及年籍對照表、九十二年四月
十四日警詢筆錄上偽造之「甲○○」署押共計拾捌枚均沒收。
    事  實
一、丙○○前因施用毒品案件，經本院以九十年度毒聲字第一一九八號裁定強制戒治
    一年，然丙○○拒不到案執行而遭通緝。其於民國九十一年十月三日之前一、二
    天，在臺南縣二空新村菜市場，拾獲甲○○（業經不起訴處分）遺失之身分證一
    張，為掩飾其通緝犯之身分，竟意圖為自己不法之所有，而將前開身分證予以侵
    占入己，並於拾獲前開身分證之翌日，即將其所有之照片黏貼於前開身分證上加
    以變造。嗣經警於九十一年十月三日，在臺南縣永康市○○路六四七巷二三號前
    查獲，丙○○遂基於行使變造身分證及偽造署押之犯意，而提出前開變造之「甲
    ○○」身份證應訊，持以向警員加以行使，並於警詢筆錄與涉嫌毒品危害防制條
    例送驗尿液及年籍對照表上，接續偽造「甲○○」之署名及指印共計八枚，足以
    生損害於治安機關查緝人犯之正確性及甲○○本人（丙○○施用毒品部分，另為
    免訴判決）。因丙○○於應訊後，在流水編號00000000號之指紋卡上按
    捺指印，經警將前開指紋卡送內政部警政署刑事警察局以電腦比對結果，發現與
    該局檔存之丙○○指紋卡之指紋相同，方知悉上情。
二、嗣丙○○又於九十二年四月十四日下午六時二十分許，在臺南縣永康市影劇三村
    四六號前為警盤查時逃逸，經員警予以追逐查獲，並帶往警局製作筆錄。丙○○
    復承前開行使變造身分證及偽造署押之概括犯意，提出前開變造之「甲○○」身
    分證冒名應訊，持以向警員加以行使，並於警詢筆錄上接續偽造「甲○○」之署
    名及指印共計十枚，足以生損害於治安機關查緝人犯之正確性及甲○○本人（至
    於丙○○施用毒品部分，另為免訴判決）。因丙○○於應訊後，在流水編號00
    000000號之指紋卡上按捺指印，經警將前開指紋卡送內政部警政署刑事警
    察局以電腦比對結果，發現與該局檔存之丙○○指紋卡之指紋相同，因而查悉上
    情。
三、案經臺南市警察局第一分局、臺南縣警察局永康分局報請及臺灣臺南地方法院檢
    察署檢察官簽分偵查起訴。
    理  由
一、訊據被告丙○○對右揭事實均自白承認，並有丙○○於九十一年十月三日冒用「
    甲○○」名義應訊時，在警詢筆錄與涉嫌毒品危害防制條例送驗尿液及年籍對照
    表上偽造之「甲○○」署名及指印共計八枚、被告以「甲○○」名義按捺指印之
    指紋卡、變造之「甲○○」身分證正反面影本、內政部警政署刑事警察局九十二
    年五月二十七日刑紋字第０九二０九八五五五號函可參（詳臺南市警察局第一分
    局南市警一刑偵字第九三０號卷一至三、十、十三頁），復有丙○○於九十二年
    四月十四日冒用「甲○○」名義應訊時，在警詢筆錄上偽造之「甲○○」署名及
    指印共計十枚、被告以「甲○○」名義按捺指印之指紋卡、內政部警政署刑事警
    察局九十二年十月刑紋字第０九二０一八五九四０號鑑驗書可按（詳臺南縣警察
    局永康分局永警刑字第０九二００二二四六一號卷一至三頁），足認被告自白與
    事實相符，應可採信，本件事證明確，應依法論科。
二、查被告丙○○侵占甲○○遺失之身分證後，又將自己之相片黏貼其上而加以變造
    ，復提出前開變造之身分證向員警行使，另在警詢筆錄與涉嫌毒品危害防制條例
    送驗尿液及年籍對照表上，接續偽造「甲○○」之署名及指印，足以生損害於公
    眾及他人，核其所為，分別係犯刑法第三百三十七條之侵占遺失物罪、第二百十
    六條、第二百十二條之行使變造特種文書罪、第二百十七條第一項之偽造署押罪
    。被告變造身分證之低度行為，為行使之高度行為所吸收，不另論罪。又被告先
    後二次偽造「甲○○」之署押及行使變造之身分證犯行，均係為逃避通緝，且手
    法相同，又係觸犯構成要件相同之罪名，顯係基於概括犯意反覆為之，均為連續
    犯，應各依刑法第五十六條規定，論以連續偽造署押罪及連續行使特種文書罪，
    並均加重其刑。被告所犯前開侵占遺失物罪、連續行使變造特種文書罪、連續偽
    造署押三罪間，有方法結果之牽連關係，應依刑法第五十五條規定，從一重之連
    續偽造署押罪處斷。爰審酌被告為逃避通緝，竟變造所拾獲之身分證，並於應訊
    時提出行使，影響治安機關查緝人犯之正確性，且使甲○○本人受有刑事訴追之
    可能，所生損害甚大，惟其犯後坦承犯行，態度良好等一切情狀，量處如主文所
    示之刑，並諭知易科罰金之折算標準，以示懲儆。至於檢察官雖具體求處有期徒
    刑三年，褫奪公權三年，然檢察官起訴被告施用毒品之部分，因另為免訴判決，
    故本院僅就被告前揭部分予以論罪科刑，認以量處如主文所示之刑為適當，併附
    敘明。
三、變造之「甲○○」身分證上黏貼之丙○○照片，為被告所有供犯罪所用之物，業
    據被告供陳在卷，爰依刑法第三十八條第一項第二款沒收之。另九十一年十月三
    日警詢筆錄、涉嫌毒品危害防制條例送驗尿液及年籍對照表、九十二年四月十四
    日警詢筆錄上偽造之「甲○○」署名及指印共計十八枚，應依刑法第二百十九條
    規定均宣告沒收。至於被告在九十一年三月十日及九十二年四月十四日經查獲時
    ，雖均以「甲○○」之名義在指紋卡上按捺指印，且於九十二年四月十四查獲時
    ，亦在採尿名冊姓名欄上簽寫「甲○○」之署名（詳臺南縣警察局永康分局永警
    刑字第０九二００二八０四一號卷三頁），惟其僅係作為同一性之辨別及識別人
    稱之用，而無簽名或類似與簽名有同一效力，並無任何意思性，非屬刑法第二百
    十七條所稱之署押，既非署押，即不生沒收與否之問題，併附敘明。
據上論斷，應依刑事訴訟法第二百九十九條第一項前段、第二百七十三條之一第一項
，刑法第五十六條、第三百三十七條、第二百十六條、第二百十二條、第二百十七條
第一項、第五十五條、第二百十九條、第三十八條第一項第二款、第四十一條第一項
前段，罰金罰鍰提高標準條例第一條前段、第二條，判決如主文。
本案經檢察官乙○○到庭執行職務。
中      華      民      國      九十三      年    三    月    三十一    日
                                  臺灣臺南地方法院刑事第九庭
                                          法  官    林  中  如
右正本證明與原本無異。
如不服本判決，應於判決送達後十日內向本院提出上訴狀( 應附繕本 )。
中      華      民      國      九十三      年    三    月    三十一    日
                                          書記官    馬  愛  君
附錄本案論罪科刑法條全文：
刑法第二百十二條
偽造、變造護照、旅券、免許證、特許證及關於品行、能力服務或其他相類之證書、
介紹書，足以生損害於公眾或他人者，處一年以下有期徒刑、拘役或三百元以下罰金
。
刑法第二百十六條
行使第二百十條至第二百十五條之文書者，依偽造、變造文書或登載不實事項或使登
載不實事項之規定處斷。
刑法第二百十七條第一項：
偽造印章、印文或署押，足以生損害於公眾或他人者，處三年以下有期徒刑。
刑法第三百三十七條
意圖為自己或第三人不法之所有，而侵占遺失物、漂流物或其他離本人所持有之物者
，處五百元以下罰金。
